臺灣高雄地方法院交通事件裁定　　100年度交聲字第2154號
原處分機關　交通部公路總局高雄區監理所
異　議　人
即受處分人　潘志賢
上列異議人即受處分人因違反道路交通管理處罰條例案件，對於
交通部公路總局高雄區監理所民國100 年10月18日所為之裁決處
分（處分案號：高監自裁字第裁80-L00000000號）聲明異議，本
院裁定如下：
    主  文
異議駁回。
    理  由
一、原處分意旨略以：異議人即受處分人潘志賢（下稱異議人）
    於民國（下同）100年8月26日8時49分許，駕駛車號167- SH
    自用一般曳引車（下稱系爭車輛），行經省道台19線與嘉義
    縣朴子市○○路口時，有「不依標誌標線號誌指示」之違規
    ，經嘉義縣政府警察局朴子分局員警，以嘉義縣政府警察局
    嘉縣警交字第L000 00000號舉發違反道路交通管理事件通知
    單（下稱舉發單）提出舉發，原處分機關爰依道路交通管理
    處罰條例第48條第1項第2款規定（原處分機關裁決書簡要理
    由欄內誤繕第33條第1項第1款，已經更正），裁處異議人罰
    款新台幣（下同）600 元，異議人已依舉發單所載應到案日
    期主動到案履行罰鍰部分，且因異議人於1 年內記違規點數
    共達6點以上，並依同條例第68條第2項後段規定，吊扣聯結
    車職業駕駛執照12個月等語。
二、聲明異議意旨略以：本件伊是騎乘機車違規，卻遭吊扣職業
    聯結車駕駛執照12個月，將使其失業，希望法院不要吊扣職
    業聯結車駕駛執照等語。
三、按汽車駕駛人轉彎時，不依標誌、標線、號誌指示者，處新
    臺幣600元以上1,800元以下罰鍰；汽車駕駛人有第48條情形
    之一者，除依原條款處罰鍰外，記違規點數1 點，道路交通
    管理處罰條例第48條第1項第2款、第63條第1項第1款分別定
    有明文。次按汽車駕駛人，因違反本條例及道路交通安全規
    則之規定，受「吊銷」駕駛執照處分時，「吊銷」其持有各
    級車類之駕駛執照，道路交通管理處罰條例第68條定有明文
    。此規定係於94年12月14日修正公布，並於95年3月1日施行
    ，而修正前同條例第68條係規定「汽車駕駛人，因違反本條
    例及道路交通安全規則之規定，受『吊扣或吊銷』駕駛執照
    處分時，『吊扣或吊銷』其持有各級車類之駕駛執照」，觀
    其修法意旨，係以「原條文將違規駕駛人所持有之各級車類
    駕駛執照一併吊扣或吊銷，失之過酷，影響人民工作及生活
    甚鉅」為由，而刪除吊扣駕駛人駕駛執照時，應吊扣駕駛人
    持有各級車類駕駛執照之規定。則現行同條例規定已無得「
    吊扣」駕駛人持有他級駕駛執照之依據存在。是吊扣駕駛人
    駕駛執照處分時，僅得「吊扣」其違規時所駕駛該級車類駕
    駛執照，以限制其繼續駕駛該級車類之權利；若無該級車類
    駕駛執照，即無從執行吊扣駕駛執照之處分，而僅係應否依
    同條例第22條第1項第4款規定處罰駕駛人之問題。又依道路
    交通安全規則第61條第1項第3款規定，汽車駕駛人取得高一
    級車類之駕駛資格者，應換發駕駛執照，並准其駕駛較低級
    車類之車輛，已領有職業聯結車駕駛執照者，得駕駛大客車
    、大貨車、代用大客車、大客貨兩用車、曳引車、小型車、
    輕型機器腳踏車。再道路交通管理處罰條例第68條復於99年
    5月5日修正公布，並於同年9月1日施行，增訂第2項「領有
    汽車駕駛執照之汽車駕駛人，除駕駛聯結車、大客車、大貨
    車外之非其駕駛執照種類之車輛，違反本條例及道路交通安
    全規則之規定，應受吊扣駕駛執照情形時，無因而肇事致人
    受傷或重傷者，記違規點數5點。但一年內違規點數共達6點
    以上或再次應受吊扣駕駛執照情形者，併依原違反本條例應
    受吊扣駕駛執照處分規定，吊扣其駕駛執照」，其修正理由
    即係「鑑於本條例前已修正刪除受吊扣駕駛執照處分，吊扣
    各級駕駛執照之規定，為利明確汽車駕駛人駕駛非其駕駛執
    照種類之車輛，違反應受吊扣駕駛執照之處分處理，並在兼
    顧本條例立法意旨下，增訂第2 項得緩予吊扣而採記違規點
    數，及駕駛人仍無改正而仍再犯違規之應併原吊扣處罰之規
    定」，惟依文義解釋，該項規定係指憑證駕駛他級（次級）
    車輛，諸如持用職業聯結車駕駛執照駕駛小型車，或持用一
    般小型車駕照騎乘輕型機車等情形，且該項規定於已肇事致
    人受傷之案例，並無適用之空間，合先指明。
四、經查：異議人於上開時地持領職業聯結車駕照，駕駛系爭車
    輛（即自用一般曳引車），因有「不依標誌標線號誌指示」
    之違規事實，為警舉發，嗣經原處分機關認異議人上開情形
    ，除依道路交通管理處罰條例第48條第1項第2款規定裁處罰
    鍰外，依同條例第63條第1項第1款規定，併計違規點數1 點
    ；然因異議人前於100年3月20日騎乘車號PHE-879 重型機車
    ，因有「酒精濃度超過規定標準（酒測值0.69毫克）」，但
    無肇事致人受傷或重傷之違規事實（刑事部分另經檢察官以
    100年度偵字第1183 號為緩起訴處分），為警製單舉發，經
    原處分機關依道路交通管理處罰條例第68條第2 項規定，以
    異議人領有聯結車職業駕駛執照騎乘重型機車應受吊扣駕駛
    執照情形時，無因而肇事致人受傷或重傷者，應執行記違規
    點數5 點處分，並於聯結車職業駕駛執照註記完畢；而本件
    異議人因於1年內違規點數合計共達6點以上，原處分機關乃
    依道路交通管理處罰條例第68條第2 項規定，裁處吊扣異議
    人職業聯結車駕駛執照12個月處分，此有高雄市政府警察局
    小港分局高市警交字第B00000000 號舉發違反道路交通管理
    事件通知單、原處分機關交通違規案件黏貼表、臺灣高雄地
    方法院檢察署100年度偵字第11183號緩起訴處分書、異議人
    汽車駕照基本資料、臺灣高等法院被告前案紀錄表各1 份在
    卷可證（見院卷第7至10、18、19 頁），是異議人確有分別
    於上開時間，駕車「酒精濃度超過規定標準（酒測值0.69毫
    克）無因而肇事致人受傷或重傷」及「不依標誌標線號誌指
    示」之違規，應可認定。從而，異議人前既因酒後駕駛系爭
    車輛（即自用一般曳引車）之違規行為，經原處分機關依道
    路交通管理處罰條例第68條第2項記違規點數5點，復於1 年
    以內，因再次違規而遭記違規點數1點，違規點數共達6點以
    上，原處分機關乃依同條例第68條第2 項後段規定，裁處併
    吊扣異議人聯結車職業駕駛執照12個月，於法相符。
五、綜上所述，原處分機關依首揭規定裁處，於法核無違誤，是
    異議人前開異議理由，洵屬無據，為無理由，應予駁回。
六、爰依道路交通管理處罰條例第87條第2 項，道路交通事件處
    理辦法第18條規定，裁定如主文。
中    華    民    國   100    年    12    月    29    日
                  交通法庭    法  官 劉美香
以上正本證明與原本無異。
如不服本裁定，應於收受送達後5日內向本院提出抗告狀。
中    華    民    國   100    年    12    月    30    日
                              書記官 陳仙宜